【裁判字號】    97,破,6
【裁判日期】    970714
【裁判案由】    宣告破產
【裁判全文】
臺灣板橋地方法院民事裁定                 97年度破字第6號
聲  請  人  甲○○
上列聲請人聲請宣告破產事件，本院裁定如下：
    主  文
聲請駁回。
聲請程序費用由聲請人負擔。
    理  由
一、本件聲請意旨略以：聲請人於8 、9 年前因景氣下滑以致陸
    續被倒會，損失將近新臺幣（下同）10萬元，復於5 、6 年
    前基於朋友間之情誼，不忍見友人陷於經濟之困境中，便在
    友人積極勸誘下，向慶豐商業銀行、日盛國際商業銀行申請
    信用貸款借予友人，不料，該名友人繳納貸款不到1 年即避
    不見面，導致聲請人因此開始周轉不靈，且當時聲請人之配
    偶因工廠結束營業而失業，無人幫忙分擔家中開銷、子女教
    育費用及母親之扶養費，聲請人不得已只得利用向中華商業
    銀行、萬泰商業銀行、華南商業銀行、永豐商業銀行、國泰
    世華商業銀行、香港商香港上海匯豐銀行、英商渣打銀行、
    安泰商業銀行、慶豐商業銀行、美商花旗銀行、聯邦商業銀
    行、玉山商業銀行所申辦之信用卡、現金卡周轉，甚至必須
    向朋友借款（陸續借款近新臺幣＜下同＞100 萬元），才得
    以維持家庭生活，然以聲請人之經濟能力，僅能選擇長期繳
    納最低應繳金額之方式因應，因此，在高利率惡性循環之下
    迅速累積債務，截至民國96年11月5 日為止，總計積欠上開
    債務本金、利息、遲延利息、違約金及費用高達1,547,682
    元。又聲請人從事家庭代工工作，每月僅有2 萬元之微薄收
    入，除需負擔家庭日常生活開銷及扶養2 名子女、年邁母親
    外，尚須繳納於95年7 月間與銀行協商每月還款22,972元之
    金額，因當時有親友之資助，故能勉強支應，惟親友之資助
    畢竟有限，加上聲請人受僱之家庭代工工廠已於95年12月間
    移往大陸地區，導致聲請人失業迄今，又於97年1 月初因車
    禍住院而無法工作，現無任何收入來源，已經沒有餘力繳納
    銀行貸款。是依聲請人之教育程度、年紀、職業、收入、信
    用、財產狀況及負債情形，顯已無清償債務之能力，而聲請
    人現雖失業中，仍努力尋找工作，並非不事生產之人，並已
    向親友集資受贈16萬元作為破產財團，爰依破產法第57條規
    定宣告破產云云。
二、按破產宣告後，如破產財團之財產不敷清償財團費用及財團
    債務時，法院因破產管理人之聲請，應以裁定宣告破產終止
    ，破產法第148 條定有明文。是依上開法條規定意旨，如破
    產宣告後，破產財團之財產即已不敷清償最基本之財團費用
    及財團債務，則其他破產債權更無法受償，破產程式之進行
    已無必要，故法院應依聲請宣告破產終止。而破產固係對於
    債務人不能清償債務者宣告之，但法院就破產之聲請得依職
    權為必要之調查（破產法第63條第2 項），若債務人確係毫
    無財產，則破產財團即不能構成，至若破產財團雖勉可組成
    ，然其破產財團之財產尚不足清償破產程序之費用，更遑論
    清償破產債權，參酌前開條文規定之意旨，即無進行破產程
    式之必要，而應駁回其聲請。
三、經查，聲請人雖主張其向親友集資受贈16萬元云云，惟經本
    院於97年5 月28日通知其於5 日內具狀陳報確已獲贈上開資
    金之證明，其已於同年月30日收受，有本院送達證書1 紙附
    卷可稽，但迄未補正，致本院無從認其確有財產足以構成破
    產財團。又聲請人自承其目前失業中，則縱認其現尚有勞動
    能力，要非即能推論其將來必有相當收入可資為破產財團之
    財產，且其復未能提出其未來收入確定實現之擔保，自無法
    逕憑其尚有勞動能力一節即認定其已具備足以支應破產財團
    相關程序費用及各項開銷之破產財產。況聲請人之債權人眾
    多，負債總額高達1,547,682 元，倘宣告聲請人破產，則依
    其現有資產實難負擔前揭所述之財團費用及財團債務，除不
    能使破產程序繼續外，反使債權人之債權更不能清償，且徒
    增破產程序及費用之浪費，故本件並無宣告破產之實益。是
    本件聲請人聲請宣告破產，為無理由，應予駁回。
四、依破產法第5 條、民事訴訟法第78條，裁定如主文。
中    華    民    國    97    年    7     月    14    日
                  民事第三庭    法  官  王瑜玲
以上正本係照原本作成
如對本裁定抗告須於裁定送達後10日內向本院提出抗告狀，並應
繳納抗告費新臺幣1,000 元整。
中    華    民    國    97    年    7     月    16    日
                                書記官  黃美雲


司法院資訊處製作；財團法人民間司法改革基金會備份。
